【裁判字號】    97,上訴,1375
【裁判日期】    970814
【裁判案由】    強盜等
【裁判全文】
臺灣高等法院臺中分院刑事判決        97年度上訴字第1375號
上  訴  人
即  被  告  甲○○
                      樓
                    （現另案在臺灣彰化監獄執行中）
指定辯護人  本院公設辯護人  丙○○
上列上訴人即被告因強盜等案件，不服臺灣彰化地方法院97年度
訴字第219號，中華民國97年3月19日第一審判決（起訴案號：臺
灣彰化地方法院檢察署96年度偵緝字第311號），提起上訴，本
院判決如下：
    主  文
上訴駁回。
    犯罪事實
一、甲○○曾於民國91年間因犯強盜案件，經臺灣臺中地方法院
    判處有期徒刑7年6月確定，經入監執行後於95年11月22日假
    釋出監；於96年間又因犯竊盜等案件，經臺灣雲林地方法院
    判處有期徒刑4月、3月，並定其應執行刑為有期徒刑6月確
    定，嗣經依中華民國96年罪犯減刑條例減其宣告刑為有期徒
    刑2月、1月又15日，並定其應執行刑為有期徒刑3月確定，
    與前開撤銷假釋應執行之殘刑2年4月又3日接續執行，現仍
    在執行中（於本案不構成累犯）。其於上開假釋期間，竟不
    知悔悟，又意圖為自己不法之所有，於96年3月4日下午4時
    許，駕駛前於同年月1日23時許，在雲林縣崙背鄉○○村○
    ○路上竊取之車牌號碼U6-0447號自用小客貨車（竊盜部分
    業經臺灣彰化地方法院判處罪刑確定），前往彰化縣溪州鄉
    ○○村○○路○段573號丁○○看顧之「雙子星檳榔攤」後，
    即在該車上觀察等候，待該檳榔攤已無客人購買檳榔之際，
    迅即下車進入檳榔攤內，持客觀上對於人之生命、身體、安
    全足以構成威脅，足供兇器使用之非管制刀械水果刀1把（
    未扣案），自背後抵住丁○○頸部，以此強暴方式強押丁○
    ○至檳榔攤後側，並稱：「把錢拿出來，不要亂動，我不想
    傷害你」等語，以此強暴之方式，至使丁○○受壓制無法抗
    拒，而強行取走其皮包（內有現金12萬元、身份證、郵局提
    款卡、保養品等財物）後駕駛上開自用小客貨車逃逸。丁○
    ○報警處理後，經警於96年3月11日在彰化縣二林鎮○○里
    ○○○街大興農停車場，尋獲上開遭竊之U6-0447號自用小
    客貨車，在該車上採得可疑指紋，送往內政部署政署刑事警
    察局比對始查悉上情，而將甲○○拘提到案（其另涉搶奪、
    竊盜、詐欺取財部分，經原審法院判處罪刑，上訴本院後，
    已撤回上訴確定）。
二、案經彰化縣警察局芳苑分局報請臺灣彰化地方法院檢察署檢
    察官偵查起訴。
    理  由
一、訊據上訴人即被告甲○○固坦承於上揭時地，有搶取被害人
    丁○○之皮包之犯行，然矢口否認有持刀強盜之行為，辯稱
    ：伊是1個人做的，並沒有攜帶水果刀強押被害人，而係趁
    被害人不注意搶奪皮包離開，皮包裡僅有現金幾千元而已云
    云。惟查：
  (一)、本件被害人丁○○於偵查及原審審理時均證述稱：歹徒駕
      駛一輛綠色吉普車，先在檳榔攤前方約3公尺處停留20餘
      分鐘，當時伊坐在桌子旁在看電視，歹徒突然跑進檳榔攤
      ，手中拿1把水果刀自背後架在伊脖子上，將伊拖到後方
      換衣間，伊因為有反抗，身上有瘀青及流血，歹徒有問伊
      錢放在哪裡，伊說沒有錢，但歹徒轉頭有看到伊放在香菸
      櫃子上的皮包，就上前拿皮包逃逸等語明確（見96年度偵
      字第2796號卷第36頁、原審97年3月11日審判筆錄）。況
      該被害人於偵訊中亦證稱：「（問：警察讓你指認歹徒幾
      次？）我看到真人指認1次，確定是被告，因為我有和歹
      徒臉對臉，歹徒當時也未用口罩遮面」等語（見同上偵查
      卷第37頁），由其於事後尚能明確指認被告一情以觀，足
      見被害人與被告之接觸應有相當時間，絕非被告所辯乘人
      不備公然掠取之搶奪行為。參以被害人與被告前無夙怨，
      理當不至杜撰誣陷，其所述自堪採信。至被告雖質疑被害
      人於警訊3次筆錄，均未提及被告有持刀行搶之事實，迨
      距離案發時較久之偵審程序中，始陳稱被告持刀強盜，事
      後所證顯然不實云云。但經質之被害人於原審結稱，報案
      當時確有陳述稱遭歹徒持刀行搶，但員警未記錄於筆錄上
      等語。參之本件被害人除於案發當日報警陳述遭搶經過外
      ，其後，分別於96年3月12日及同年3月16日，前往警局透
      過路口監視錄影畫面，及當面指認被告涉案，而指認當時
      均僅為確定涉案嫌疑人為何，未獲詢問遭搶經過細節；然
      被告為警拘提到案時，就本件涉案情節，員警已明確詢問
      被告是否於上揭時地，「持刀強盜（被害人有反抗）其皮
      包內有新台幣壹拾貳萬元逃逸」等語。苟被害人先前未曾
      向員警陳稱有遭嫌疑人持刀強盜，而其有反抗之情節，員
      警如何可能憑空而為上揭詢問？由此益證被害人於偵查及
      原審所證遭被告持刀強盜之情節，確與實情相符。此外，
      復有監視器翻拍照片14張附卷可資佐證，堪認被告確有持
      水果刀抵住被害人頸部，抑制被害人使其喪失自由意志而
      不得不任由被告取去財物之犯行。
  (二)、按強盜罪之態樣包含強暴與脅迫，所謂強暴，係直接或間
      接對於人之身體施以暴力，以壓制被害人之抗拒之狀態而
      言；脅迫則係指行為人以威嚇之方法，使被害人心理上產
      生恐懼，以達到至使不能抗拒之程度（最高法院94年度臺
      上字第7041號判決可參）；次按強盜罪之強暴、脅迫，以
      所施用威嚇之程度，客觀上足以壓抑被害人之意思，至使
      不能抗拒為已足。至施用之威嚇手段，客觀上是否足以壓
      抑被害人之意思自由，應依一般人在同一情況下，其意思
      自由是否因此受壓制為斷，不以被害人之主觀意思為準（
      此觀最高法院87年度臺上字第3705號判決即明）。查被告
      為體格健壯之成年男子，被害人為身形嬌小之女子，被告
      復攜帶客觀上對人之生命、身體、安全構成威脅而具危險
      性之水果刀1把，持之抵住被害人頸部，且出言稱：「把
      錢拿出來，不要亂動，我不想傷害你」等語，依社會正常
      人客觀認知，顯已足以使被害人感受自身生命、身體、安
      全所可能遭受之危險，被告係以強暴之方式，使被害人內
      心恐懼而達到無法抵抗之程度，以遂行強取錢財之目的至
      明。
  (三)、至公訴意旨雖認被告係夥同3、4名姓名年籍不詳之成年男
      子共犯強盜罪云云，惟依被害人於原審審理時證述僅見到
      被告1人進入上開檳榔攤，有無其他人在檳榔攤外車內等
      候無法確定，又其未能注意被告自何座位上、下車乙情，
      實難認被告於實施強盜行為時尚有其他共犯在外把風、接
      應，此外，依檢察官所提之卷存證據，復無從認定被告係
      夥同另3至4名成年男子共犯本件強盜犯行，公訴意旨此部
      分之事實，應屬誤認。又被害人雖於原審審理時證稱：「
      遭強盜財物15萬元，其中包括薪水及貨款、檳榔攤營業收
      入」云云；惟據證人馬樸文即該檳榔攤老闆則於原審審理
      時證稱：「檳榔攤當日遭強盜損失之貨款及營業額約10萬
      元，丁○○月薪約2萬餘元」等語（見原審97年3月11日審
      判筆錄），因被害人遭強盜財物之數額關係被告犯罪所得
      財物之多寡，依罪疑唯輕之原則，就上開2證人之證述，
      採認其中金額較低者為有利於被告之認定，附此敘明。
二、查刑法第321條第1項第3款之攜帶兇器竊盜罪，係以行為人
    攜帶兇器竊盜為其加重條件，此所謂兇器，其種類並無限制
    ，凡客觀上足以對人之生命、身體、安全構成威脅，具有危
    險性之兇器均屬之，且祇須行竊時攜帶此種具有危險性之兇
    器為已足，並不以攜帶之初有行兇之意圖為必要（最高法院
    79 年臺上字第5253號判例意旨參照）。查被告持以供強盜
    行為所用之水果刀1支，雖未據扣案，然依被害人證述係一
    般習見之水果刀等語，則該水果刀應係金屬材質，甚為鋒利
    ，客觀上自足以對他人之生命、身體、安全構成威脅，具有
    危險性，為刑法第321條第1項第3款所稱之兇器無疑。是核
    被告所為，係犯刑法第330條第1項之攜帶兇器強盜罪。又犯
    強盜罪，於實施強暴行為之過程中，如別無傷害之故意，僅
    因拉扯致被害人受有傷害，乃施強暴之當然結果，不另論傷
    害罪（最高法院91年度臺上字第1441號判決意旨參照）。被
    告在強盜被害人財物過程中，強拉被害人致受傷部分，不另
    論傷害罪名，併此敘明。原審法院因認被告罪證明確，適用
    刑法第330條第1項規定，審酌被告素行不佳，前即有搶奪、
    強盜前科紀錄，且其正值壯年、四肢健全，竟不思努力賺取
    金錢營生，又其於假釋期間猶不思警惕改過，反在短暫時間
    內犯下本件強盜之犯行，嚴重侵害社會治安及個人財產安全
    ，復考量其智識程度、犯罪之動機、目的、手段及犯罪尚能
    坦承部分犯行等一切情狀，量處有期徒刑7年10月。並明
    其供強盜犯行所用之水果刀1支，並未扣案，且非違禁物，
    為免日後執行困難，爰不予宣告沒收。核其認事用法均無違
    誤，量刑亦屬適當，應予維持。被告上訴意旨否認持刀強盜
    犯行，仍執陳詞指摘原判決不當，並無理由，應予駁回。
據上論斷，應依刑事訴訟法第368條，判決如主文。
本案經檢察官乙○○到庭執行職務。
中    華    民    國    97    年    8     月    14    日
            刑事第六庭  審判長法  官  李  文  雄
                              法  官  張  恩  賜
                              法  官  邱  顯  祥
上列正本證明與原本無異。
如不服本判決應於收受送達後十日內向本院提出上訴書狀，其未
敘述上訴之理由者並得於提起上訴後十日內向本院補提理由書（
均須按他造當事人之人數附繕本）。
                                書記官  陳 桂 芬
中    華    民    國    97    年    8    月    14     日


司法院資訊處製作；財團法人民間司法改革基金會備份。
